【裁判字號】    91,家上,25
【裁判日期】    920224
【裁判案由】    離婚
【裁判全文】
臺灣高等法院花蓮分院民事判決  九十一年度家上字第二五號
      上  訴  人  乙○○
      被上訴人    甲○○
右當事人間請求離婚事件，上訴人對於中華民國九十一年七月二十五日臺灣花蓮地方
法院九十年度婚字第一六三號第一審判決提起上訴，本院判決如左：
    主    文
上訴駁回。
第二審訴訟費用由上訴人負擔。
    事    實
甲、上訴人方面：
一、聲明：
     （一）原判決廢棄。
     （二）駁回被上訴人在第一審之訴。
二、陳述：除與原判決記載相同者，茲引用之外，補稱：
     （一）被上訴之男友姓名為曹德水。
     （二）其並無毆打被上訴人之行為。
     （三）被上訴人應給付慰撫金新台幣（下同）一百萬元，才願意與被上訴人離
           婚。
     （四）九十年十一月間上訴人即離開花蓮，返回台南縣柳營鄉重溪村小腳腿一七
           一號，戶籍則於九十一年六月間辦理遷移，這期間返回花蓮二次探望被上
          上訴人。
三、證據：援用第一審所提證據外，另聲請傳訊證人曹德水、方順庭。
乙、被上訴人方面：
一、聲明：駁回上訴。
二、陳述：除與原判決記載相同者，茲引用之外，補稱：
   （一）上訴人於九十年十一月間即離開花蓮，返回台南縣柳營鄉重溪村小腳腿一
         七一號，戶籍則於九十一年六月間辦理遷移，上訴人回到花蓮都去賭博，
         並非回來探望，也沒有同住。
   （二）上訴人在原審坦承偶爾打我，到二審卻不敢承認。
三、證據：援用第一審所提證據。
    理    由
一、本件被上訴人在原審法院起訴主張：兩造於民國（下同）八十八年七月六日結婚
    ，婚後夫妻感情尚稱融洽，未料上訴人於八十九年間起竟反常態，經常以賭博為
    生，不務正業，且不給付家庭生活費用，並會打及恐嚇被上訴人，亦曾經拿菜刀
    要殺被上訴人，作房事的時候，會在伊的下體抹綠油精，並於事後哈哈大笑，才
    返回花蓮，上訴人有跟被上訴人一起來花蓮，但在花蓮仍會打被上訴人，上訴人
    於九十年十一月間返回台南，雖然知道婆婆生病，但因上訴人會打被上訴人所以
    才未返家，被上訴人已不堪上訴人同居之虐待，自得依民法第一千零五十二條第
    一項第三款之規定訴請判決離婚。
二、上訴人則以：對被上訴人所聲請傳訊之三位證人白詠慈、曹家齊、方順廷因均是
    上訴人之親信，所為證言均不可採信，伊並沒有打被上訴人，被上訴人不孝順伊
    生病中之母親，且已交有男朋友曹德水才會訴請離婚，如被上訴人給予一百萬元
    慰撫金，伊才同意離婚等語資為抗辯。
三、被上訴人主張兩造間有婚姻關係，現仍存續，業據其提出戶籍謄本為證，復為上
    訴人所是認，自堪信為真實。按夫妻之一方受他方不堪同居之虐待者，得向法院
    請求離婚，民法第一千零五十二條第一項第三款定有明文，而所謂不堪同居之虐
    待，係指予以身體上或精神上不可忍受之痛苦，致不堪繼續同居者而言 (最高法
    院三十四年上字第三九六八號判例意旨參照) 。經查：被上訴人有毆打及恐嚇被
    上訴人，亦曾經拿菜刀要殺被上訴人，並稱要讓被上訴人死，且上訴人常喝酒，
    喝完酒就會亂性之事實，業分據証人白詠慈、曹家綺於原審九十一年八月六日、
    同年八月三十日言詞辯論期日結證綦詳（見原審卷第十五頁、第二十八頁），再
    佐以上訴人於原審自承不是經常打被上訴人，偶爾才會打被上訴人等語（見原審
    卷第五十一頁），並有被上訴人所提之驗傷診斷書二紙附卷足佐（見原審卷第十
    至十一頁），顯見證人白詠慈、曹家綺之證詞自可信為真正，上訴人雖於本院否
    認有毆打被上訴人之行為，即屬無可採信。上訴人主張被上訴人有毆打及恐嚇伊
    之事實，自可信為真正。至上訴人辯稱上訴人不孝順其生病中之母親及交有男朋
    友曹德水，並聲請傳訊曹德水及被上訴人同母異父之兄方順廷至庭證明被上訴人
    確實交有男朋友曹德又云云，惟縱上訴人主張為真正，上訴人非可據此合理化刑
    法第二百七十七條所禁止的犯罪行為而毆打被上訴人自明，故此部分之聲請即無
    必要，應予駁回。再者，被上訴雖坦承知悉上訴人之母生病未返回戶籍地照顧上
    訴人之母親等情（見原審卷第五十二頁），然上訴人既已有多次毆打被上訴人之
    行為，自難期待被上訴人返家同居，甚而照顧病中上訴人之母自明，上訴人所為
    主張均無可採信。
四、按人格尊嚴之維護與人身安全之確保，乃世界人權宣言所揭示，並為我國憲法保
    障人民自由權利之基本理念。憲法增修條文第十條第五項規定：「國家應維護婦
    女之人格尊嚴，保障婦女之人身安全，消除性別歧視，促進兩性地位之實質平等
    」即在宣示上述理念。此一憲法意旨，於婚姻關係及家庭生活，自有其適用。而
    民法第一千零五十二條第一項第三款規定，夫妻之一方受他方不堪同居之虐待者
    ，得向法院請求離婚，旨在維持夫妻任何一方之人格尊嚴與人身安全，若一方受
    他方不堪同居之虐待，夫妻繼續共同生活之目的，已無可期待，自應許其訴請離
    婚。所謂「不堪同居之虐待」應就具體事件，衡量夫妻之一方受他方虐待所受侵
    害之嚴重性，斟酌當事人之教育程度、社會地位及其他情事，是否已危及婚姻關
    係之維繫以為斷。若受他方虐待已逾越夫妻通常所能忍受之程度而有侵害人格尊
    嚴與人身安全者，即不得謂非受不堪同居之虐待（司法院大法官釋字第三七二號
    解釋參照）。查兩造結縭多年，上訴人對於被上訴人非僅未有絲毫疼惜維護之心
    ，常以菜刀相向、毆打、恐嚇被上訴人，且聲稱被上訴人交有男友並藉以毆打被
    上訴人，自已對被上訴人身體及精神上造成嚴重的威脅與痛苦，顯已逾夫妻通常
    所能忍受之程度，並已侵及被上訴人之人格尊嚴與人身安全，客觀上實已達於不
    堪繼續同居之虐待程度，足以動搖兩造情愛基礎，核與民法第一千零五十二條第
    一項第三款之規定相符，從而，被上訴人據以請求判決准其與上訴人離婚，洵屬
    於法有據，應予准許。原審因而判命准兩造離婚，於法並無不合。上訴意旨指摘
    原判決不當，求予廢棄改判，為無理由，應予駁回。
五、本件事證已明，兩造其餘攻擊防禦方法，於判決結果不生影響，爰不一一詳予論
    述，附此敘明。
六、據上論結，本件上訴為無理由，依民事訴訟法第四百四十九條第一項、第七十八
    條，判決如主文。
中      華      民      國    九十二    年      二      月  二十四      日
                                  審判長法官  謝  志  揚
                                        法官  莊  謙  崇
                                        法官  陳  淑  媛
右為正本係照原本作成。
如對本判決上訴，須於判決送達後二十日內向本院提出上訴狀，其未表明上訴理由者
，應於上訴後二十日內向本院提出上訴理由書狀（均須按他造當事人之人數附繕本）
上訴時應提出委任律師或具有律師資格之人委任狀；委任有律師資格者，另應附具律
師及格證書及釋明委任人與受任人有民事訴訟法第四百六十六條之一第一項但書或第
二項（詳附註）所定關係之釋明文書影本。
                                  法院書記官  邱  廣  譽
中      華      民      國    九十二    年      二      月  二十四      日
附註：
民事訴訟法第四百六十六條之一（第一項、第二項）：
對於第二審判決上訴，上訴人應委任律師為訴訟代理人。但上訴人或其法定代理人具
有律師資格者，不在此限。
上訴人之配偶、三親等內之血親、二親等內之姻親，或上訴人為法人、中央或地方機
關時，其所屬專任人員具有律師資格並經法院認為適當者，亦得為第三審訴訟代理人
。


司法院資訊處製作；財團法人民間司法改革基金會備份。
